---
title: "Forecasting de Ventas"
author: "Ignacio Romero"
---

```{r setup, include=FALSE}
knitr::opts_chunk$set(echo = TRUE)
```

# 1) Introducción

La idea es ajustar modelos ARIMA para cada serie en concreto.

Descargamos las librerías necesarias para este *script*.

```{r message=FALSE, warning=FALSE}
if (!require(data.table)) install.packages("data.table")
if (!require(forecast)) install.packages("forecast")
if (!require(ggplot2)) install.packages("ggplot2")
if (!require(ggthemes)) install.packages("ggthemes")
if (!require(tidyverse)) install.packages("tidyverse")
if (!require(lubridate)) install.packages("lubridate")
```

Cargamos las ventas

```{r}
ventas <- fread("datos.csv", sep = ",", data.table = F)
```

```{r echo=FALSE}
ventas_tabla <- ventas[35:43,1:5] %>% mutate(FECHA = as.character(FECHA)) %>% 
  rbind(rep("...",5))
knitr::kable(ventas_tabla, align = "c", row.names = F)
```

# 2) Ejemplo

A modo de ejemplo utilizaremos la serie temporal correspondiente al punto de venta nº108 y el producto nº1

```{r}
pdv = "PDV_0108"; sku = "SKU_1"
serie <- ventas %>% filter(PDV == pdv & SKU == sku)
```

```{r echo=FALSE, fig.align='center'}
ggplot(data = serie, aes(x = FECHA, y = VENTA)) + geom_line() + geom_point(size = 0.5) + 
  labs(title = paste(pdv, sku, sep = " - "), subtitle = paste("Segmento", unique(serie$ABC)))
```

Dividimos los datos en conjuntos **train** y **test**.

```{r}
train <- serie[1:375,]
test <- serie[376:385,]
```

```{r echo=FALSE}
train_tabla <- train[1:9,] %>% 
  mutate(FECHA = as.character(FECHA)) %>% 
  select(FECHA, VENTA) %>% rbind(rep("...",2))
knitr::kable(train_tabla, align = "c")
```

```{r echo=FALSE}
test_tabla <- test %>% select(FECHA, VENTA)
knitr::kable(test_tabla, align = "c", row.names = F)
```

# 3) Auto ARIMA

Los modelos se ajustarán mediante la función `auto.arima` de la librería **`forecast`**.

Esta función calcula cada uno de los componentes ARIMA de la serie:

- Integración **(I)**: mediante test de raíces unitarias, se obtiene la cantidad de diferencias que se le debe aplicar a la serie para lograr estacionariedad en media.

- Autorregresivo **(AR)**: se realizan análisis de la función de autocorrelación para detectar el número de periodos previos que entrarán en el modelo.

- Medias móviles **(MA)**: se realizan análisis de la función de autocorrelación parcial para detectar el número de innovaciones previas que entrarán en el modelo.

En el caso del ejemplo

```{r}
arima <- auto.arima(ts(train$VENTA, frequency = 7))
```

```{r echo=FALSE, fig.align='center', fig.height=4.5}
predicciones <- data.frame(FECHA = train$FECHA,
                           VENTA = arima$fitted, SERIE = "Predicciones")
grown_truth <- data.frame(FECHA = train$FECHA, VENTA = train$VENTA, SERIE = "Real")

ggplot(data = grown_truth %>% rbind(predicciones), aes(x = FECHA, y = VENTA, color = SERIE)) + 
  geom_line(linewidth = 0.8, alpha = 0.9) + scale_color_tableau(direction = -1)
```

Podemos ver más detalle sobre el modelo ajustado mediante `summary`

```{r}
summary(arima)
```

El modelo ajustado fue un MA(4) para la parte regular y MA(2) para la parte estacional.

Este proceso se repetirá sobre todas las series temoprales.
